　　　　　　　　　臺灣高等法院交通事件裁定
　　　　　　　　　　　　　　　　　 100年度交抗字第1247號
抗　告　人
即　異議人
即受處分人　劉德祐
上列抗告人因違反道路交通管理處罰條例案件，不服臺灣新竹地
方法院100年度交聲字第222號，中華民國100年9月30日裁定（原
處分案號：交通部公路總局新竹區監理所竹監營字第裁50-E0000
0000號），提起抗告，本院裁定如下：
    主  文
抗告駁回。
    理  由
一、按「汽車駕駛人，行經有燈光號誌管制之交岔路口闖紅燈者
    ，處新臺幣（下同）1,800元以上5,400元以下罰鍰。」、又
    「汽車駕駛人有下列各款所列條款之一者，除依原條款處罰
    鍰外，並予記點：三、有第43條、第53條或第54條情形之一
    者，各記違規點數3點。」，道路交通管理處罰條例第53 條
    第1項、第63條第1項第3款分別定有明文。另按員警如在道
    路上當場舉發行為人有違反道路交通管理處罰條例之行為，
    而被查獲之行為人為受處分人時，員警應在舉發通知單上之
    駕駛人姓名欄註明其姓名後，交付該行為人簽名或蓋章收受
    之；拒絕簽章者，並記明其事由，視為已收受，違反道路交
    通管理事件統一裁罰基準及處理細則第11條第1項第1款同有
    明文。
二、受處分人劉德祐於民國（下同）100年2月1日11時13分許駕
    駛其所有車牌號碼N3W-810號重型機車，沿新竹縣竹北市○
    ○路往西方向騎駛，行經該路段及中山路112巷交岔路口時
    ，因闖越紅燈直行，經新竹縣政府警察局竹北分局竹北派出
    所員警攔停製單舉發，劉德祐於應到案日期前提出申訴，嗣
    經交通部公路總局新竹區監理所（下稱：原處分機關）依上
    揭規定，裁處劉德祐罰鍰1,800元，並記違規點數3點。
三、劉德祐不服該處分聲明異議略以：當時正前方竹北市○○路
    與中山路112巷口交叉路口的燈號是黃燈，並不是紅燈，而
    且伊與旁邊的機車一起同時騎過路口，當時伊是要左轉到十
    興路，就直行到下1個路口，準備左轉到十興路用餐吃中飯
    ，在112巷下一個路口的燈號是綠燈直行箭頭，伊就停在那
    邊等左轉綠燈箭頭，等到綠燈左轉箭頭出現，因為想到有些
    東西沒拿，想要調頭回轉往回走，結果伊停在路口，等到燈
    號變成紅燈時，警察就出來把伊攔下來開單，警察先叫伊把
    行照、駕照拿出來，伊都配合，警察說伊闖了112巷紅燈，
    有將紅單叫伊簽名，伊當時是拒簽也拒收，警察跟伊說拒收
    的話，紅單會寄到伊戶籍所在地，紅單在今年3月初收到，
    後來伊向監理所提出申訴，裁決書是到監理所櫃檯直接當場
    開立交給伊的云云。
四、原裁定意旨略以：
(一)、證人即本件舉發員警翁佩祺於原審調查時證稱：「伊當時在
    前揭中山路112巷口執行勤務，並不是在下一個路口，伊是
    騎機車在與劉德祐騎乘機車同方向路邊，劉德祐闖越的紅燈
    是伊當庭提出照片編號5（見原審卷第43頁）也就是112巷口
    的紅燈，伊看得到112巷路口的燈號，當時該燈號是紅燈，
    因為112巷口燈號號誌是雙向的，所以伊看得到該號誌的燈
    號變化，當時112巷路口往竹北方向下一個路口燈號是黃燈
    ，所有的車子都停下來，只有劉德祐機車闖紅燈騎過去，劉
    德祐騎到112巷的下一個路口時，有停下來，劉德祐停下來
    是因為112巷的下一個路口變成紅燈，劉德祐才停下來；當
    時伊有穿警察制服，劉德祐可能是看到伊才在下一個路口就
    停下來，伊就過去攔停舉發，劉德祐當時跟伊說是闖黃燈，
    不是闖紅燈，伊就跟劉德祐說所有車子都已經停下來，只有
    他闖紅燈騎過去，而且當時112巷路口變成紅燈已經6、7秒
    鐘，劉德祐當時還要求說可否開輕一點，例如說是越過停止
    線的紅單，伊就明白告訴劉德祐，他已經超越整個路口，並
    不是單純越過停止線，結果劉德祐拒收紅單，也拒絕在上面
    簽名，當時伊跟劉德祐說如果拒收、拒簽的話，伊會在上面
    記明，依法處理，劉德祐還跟伊說可否用寄的方式處理，劉
    德祐當時有拿駕照、行照給伊看，剛剛劉德祐表示說他忘記
    拿東西要迴轉，但是舉發當時，劉德祐還問伊左轉的號誌要
    怎麼走，開完單之後，劉德祐也是左轉往十興路那邊騎過去
    。」（見原審卷第36頁背面、第37頁），證人翁佩祺既於原
    審調查中在具結後明確證稱劉德祐確有闖紅燈之事實，佐以
    證人翁佩祺身為執行勤務之專業警察人員，受有相當之執勤
    訓練，平時應有多次處理類似情形之經驗，應不致發生誤認
    ；且據卷附之證人翁佩祺庭呈之道路交通事故現場圖、現場
    照片及原審依職權調取之網路電子地圖、網路電子現場照片
    以觀（見原審卷第26、27、40-45、48頁），證人翁佩祺當
    時停等之地點即劉德祐違規闖越號誌之地點前並無障礙物，
    上揭交岔路口視野良好，並無視線受阻情況，辨識並無困難
    ，舉發地點確可清楚觀察到該路口之專用號誌等情，亦足認
    證人對於劉德祐之違規行為當無誤判之虞；且參以證人翁佩
    祺僅係執行勤務之員警，之前與劉德祐素不相識，並無仇怨
    ，僅因執行巡邏勤務，偶然舉發本件違規而已，並無憑空捏
    造違規事實，藉此誣攀劉德祐之必要，足認證人翁佩祺前開
    所述屬實，堪以採信。
(二)、至劉德祐所謂因想到有些東西沒拿，才想調頭往回走之陳述
    （見原審卷第36頁背面），然查，劉德祐上開違規事實，業
    據認定如上，且證人翁佩祺於原審調查時證稱：「舉發當時
    劉德祐還問伊左轉的號誌要怎麼走，開完單之後，劉德祐也
    是左轉往十興路那邊騎過去。」（見原審卷第37頁），劉德
    祐雖又稱：「因為當下是口渴，本來要回家，後來也想說去
    買個飲料喝，但是想一想還是先用餐，所以才問女警察左轉
    燈號要怎麼走，她有告訴伊要依燈號指示，後來伊也左轉往
    十興路那邊騎，去用餐。」（見原審卷第37頁），其先稱要
    回頭取物，迨證人翁佩祺證述後，又改稱僅口渴才要返家，
    先後陳述不一，其所為辯解之可信度實令人質疑；再者，劉
    德祐既稱其騎車至下一個路口時，燈號為綠燈直行箭頭，其
    等待綠燈左轉箭頭出現，結果卻出現紅燈云云。然正常之燈
    號運作，於直行綠燈之後旋即會出現左轉綠燈，並不至於會
    立即出現紅燈之號誌，參以證人翁佩祺證稱：「劉德祐可能
    是看到其在值勤才在下一個路口就停下來，而當時112巷路
    口變成紅燈已6、7秒，下1個路口也變成紅燈。」，可見劉
    德祐所稱其在下1個路口等待左轉綠燈之詞，難以憑採，矧
    證人翁佩祺復證稱：「劉德祐當時還要求說可否開輕一點，
    如越過停止線的紅單。」，倘劉德祐並無闖紅燈之行為，自
    不會有要求舉發員警開單輕罰之心虛表現。而上開路口為一
    交岔路口，該路口所設置之行車管制號誌運作正常之情形，
    亦有新竹縣政府警察局竹北分局100年8月3日竹縣北警交字
    第1005005591號函在卷可稽（見原審卷第47頁），並有上開
    交岔路口之現場照片附卷可憑，足徵劉德祐係明知上開路口
    之行車管制號誌顯示為紅燈，仍逕行騎乘上開重型機車通過
    無疑。又本件劉德祐因見員警舉發其闖紅燈，而當場拒絕於
    舉發單簽章並收受之情，固亦堪認定，然依上開規定所示，
    經員警記明事由後，即視同業已收受，可認上開舉發通知單
    業已合法送達予劉德祐。
(三)、又劉德祐另辯稱：因案發路口燈號複雜，設置不當才會這樣
    騎行云云（見原審卷第37頁）。然證人翁佩祺於原審證稱：
    「從伊提出編號5的照片遠遠就可以看得到燈號，應該是不
    會誤闖，而且案發當時所有的車子都停下來，只有劉德祐的
    車子往前騎，如果查明有誤闖的情形，伊也不應該開單罰人
    家，本件伊認為沒有誤闖的情形。」（見原審卷第37頁背面
    ）。是以，縱劉德祐所辯其觀看上開路口之行車管制號誌設
    置複雜為真，然劉德祐既係在明知其行車方向面對之行車管
    制號誌應為紅燈之認知下，仍逕行通過上開交岔路口騎駛進
    入整個路口，其主觀上顯有違反該交岔路口之行車管制號指
    示之故意，要與因號誌設置不明誤闖者有別。劉德祐上開所
    辯，應係事後推諉卸責之詞，不足採信。
(四)、劉德祐雖另辯稱，該路口路況燈號設置不當云云，並提出其
    家人所繪製之現場圖為據（見原審卷第18-20頁）。惟劉德
    祐違規當時路口既設置有管制車輛行進之燈光號誌，則劉德
    祐行經該路口時即應確實遵循該號誌之指示，俾使其他信賴
    劉德祐會遵守交通規則之用路人得以預測劉德祐之行進動向
    ，藉以維護交通安全與秩序。又按道路主管機關本得於法令
    授權範圍內，基於權責對於各項行政措施為具體裁量、規劃
    ，以求達成道路充分利用、維持交通秩序、保障道路使用人
    往來便利與安全之行政目的，除有違背法令或明顯矛盾、錯
    誤，司法機關亦不得涉入行政權核心領域，民眾對於行政機
    關具體行政措施如有意見，自應循正當管道向行政機關建議
    、反應，尚不得以民眾主觀認定該項行政措施不合理，作為
    免責事由。縱劉德祐主觀上認為該路段號誌設置不當，惟劉
    德祐行經設有管制車輛行進之燈光號誌之路口時，仍應遵守
    交通號誌，不得逕行闖越直行，尤不得由民眾自行主觀認定
    是項措施是否合理、是否遵循，且無不能注意之情事，自不
    得執此作為阻卻其違規責任之正當理由，附此併敘。
(五)、綜上，本件劉德祐之違規行為，洵堪認定。原處分機關依上
    揭規定，裁處劉德祐罰鍰1,800元，並記違規點數3點，並無
    違誤，乃裁定駁回其異議。
五、劉德祐提起抗告略以：伊係於112巷巷口綠燈變黃燈時因煞
    車不及而超越停止線，並無闖紅燈之情。且該路口之號誌並
    非如員警所稱係雙向號誌，故員警執勤之位置無法得知112
    巷巷口號誌時序變化，員警所述全是為陷伊於不義之不實證
    詞，於無其他科學根據證據之情形下，無法單憑員警之說法
    即認定伊有闖紅燈之違規，且該路口號誌之設置有明顯設計
    上之瑕疵，誤導駕駛人闖越云云。然系爭112巷巷口號誌為
    雙向設置，此有該路口照片附卷可稽（見原審卷第44頁上方
    ），故證人翁佩祺在攔停劉德祐進行取締之位置確可知悉該
    路口之號誌時序變化。而員警執勤之公信力，應予肯認，堪
    認劉德祐確有前述違規之事實。且由劉德祐行進方向（中山
    路向西）觀之，該112巷巷口非但車道設有交通號誌，對向
    車道亦同設有號誌（見原審卷第43頁照片），可供中山路向
    西駕駛之人觀看，故駕駛人於此路口當無被號誌誤導之可能
    。劉德祐之抗告並無理由，應予駁回。
據上論斷，應依道路交通事件處理辦法第25條，刑事訴訟法第41
2，裁定如主文。
中    華    民    國   100    年    10    月    25    日
                  刑事第十五庭審判長法  官   沈宜生
                                    法  官   陳坤地
                                    法  官   林明俊
以上正本證明與原本無異。
不得再抗告。
                                    書記官   徐仁豐
中    華    民    國   100    年    10    月    27    日